臺灣橋頭地方法院民事判決　　　　　　110年度岡小字第417號
原　　　告　第一國際資融股份有限公司


法定代理人　陳毅築　
訴訟代理人　吳峰任　
　　　　　　邱漢欽　
被　　　告　李依玲　

上列當事人間請求給付分期買賣價金事件，經臺灣臺北地方法院
移送前來（110 年度北小字第1864號），本院於民國110 年9 月
2 日言詞辯論終結，判決如下：
    主  文
被告應給付原告新臺幣肆仟陸佰肆拾貳元，及如附表一所示之利
息。
被告應給付原告新臺幣壹萬捌仟玖佰肆拾壹元，及如附表二所示
之利息。
原告其餘之訴駁回。
訴訟費用新臺幣壹仟元由被告負擔。
本判決第一、二項得假執行。
    事實及理由
一、被告經合法通知，未於言詞辯論期日到場，核無民事訴訟法
    第386 條各款所列情形，爰依原告之聲請，由其一造辯論而
    為判決。
二、原告主張：
  ㈠被告前向訴外人利來國際生物科技有限公司（下稱利來公司
    ）訂購療程，總價為新臺幣（下同）111,384 元，被告並簽
    立購物分期付款申請暨約定書（下稱系爭契約一），同意利
    來公司將上開買賣價金債權讓與原告，被告應自民國107 年
    3 月27日起至109 年2 月27日止，共分24期，以每月為1 期
    ，每期應繳納4,641 元，若未按期繳納，即視為全部到期，
    被告並應支付按週年利率15% 計算之利息。詎被告未如期繳
    款，迄今尚積欠本金4,641 元未清償，且屢經原告通知聯絡
    ，均不獲置理。
  ㈡另被告前向利來公司訂購療程，總價為227,280 元，並簽立
    購物分期付款申請暨約定書（下稱系爭契約二），被告應自
    107 年4 月28日起至109 年3 月28日止，共分24期，以每月
    為1 期，每期應繳納9,470 元，若未按期繳納，即視為全部
    到期，被告並應支付按週年利率15% 計算之利息。嗣被告未
    如期繳款，迄今尚積欠本金18,940元未清償，屢經原告催討
    ，均未獲置理。
  ㈢為此，爰依買賣契約及債權讓與之法律關係，提起本件訴訟
    等語。並聲明：被告應給付原告23,581元，及其中4,641 元
    自109 年2 月27日起至清償日止，其中18,940元自109 年2
    月28日起至清償日止，均按週年利率15% 計算之利息。暨各
    給付延滯第一個月當月計付違約金500 元、延滯第二個月計
    付違約金600 元、延滯第三個月計付違約金700 元。
三、被告經合法通知，未於言詞辯論期日到場，亦未提出書狀作
    何聲明或陳述。
四、得心證之理由：
  ㈠原告主張之上開事實，業據其提出購物分期付款申請暨約定
    書、購物分期付款約定書、繳款明細各2 紙為證（見北院卷
    第13頁至第18頁），本院依上開調查證據結果，認原告主張
    堪信為真實。
  ㈡本件購物分期付款約定書第8 條第1 款、第2 款固約定：申
    請人如有違反本約定書任一條款……、申請人經通知或催告
    ，連續兩期未繳付所應繳付款項達特約商所定應繳金額者，
    特約商或原告無須事先通知或催告，得隨時縮短申請人延後
    付款期限或視為全部到期等語。惟按分期付價之買賣，如約
    定買受人有遲延時，出賣人得即請求支付全部價金者，除買
    受人遲付之價額已達全部價金5 分之1 外，出賣人仍不得請
    求支付全部價金，民法第389 條定有明文。是民法第389 條
    既有保障分期付價買賣之買受人權益之目的，則前揭約定書
    第8 條約定顯已牴觸民法第389 條之強制規定，自仍需於被
    告遲付之價額已達全部價金5 分之1 ，始得請求被告支付全
    部價金。而被告系爭契約一部分，自109 年2 月27日起未付
    款，且僅餘1 期共4,641 元未付，顯未達總價款5 分之1 （
    111,384 元×1/5 ≒22,277元，小數點後四捨五入），然此
    分期付款最末期業已屆至，則原告依買賣契約及債權讓與之
    法律關係，請求被告給付全部買賣價款4,641 元，尚屬有據
    。另被告系爭契約二部分，自109 年2 月28日起至同年3 月
    28日止，僅餘2 期共18,940元未付（計算式：9,470 元×2
    期＝18,940元），顯未達總價款5 分之1 （227,280 元×1/
    5 ＝45,456元，小數點後四捨五入），然此分期付款最末期
    業已屆至，故原告請求被告給付積欠之全部買賣價款18,940
    元，亦屬有據。又依分期付款約定書第6 條約定：被告應自
    該應繳日起至清償日止，按應繳而未繳之期付總額計收延遲
    利息，以年利率15% 計收等語，是被告系爭契約一部分所積
    欠之款項並未達總價款1/5 ，則原告自109 年2 月27日起至
    同日止，及系爭契約二部分於109 年3 月28日前所積欠之款
    項亦未達總價款1/5 ，原告此部分自109 年2 月28日起至10
     9年3 月28日止，均原僅得依各期到期日請求被告支付各該
    期之應繳分期價款，於遲延時，自僅能請求於支付期限屆滿
    時起，依各期應付未付分期款項計算之遲延利息。故原告依
    分期付款約定書第6 條約定，分別請求被告給付如附表一、
    二所示之利息，洵屬有據。
  ㈢另按約定之違約金過高者，法院得減至相當之數額；違約金
    除當事人另有訂定外，視為因不履行而生損害之賠償總額，
    民法第252 條、第250 條第2 項前段已規定甚明。復約定之
    違約金苟有過高情事，法院即得依規定核減至相當之數額，
    並無應待至債權人請求給付後始得核減之限制。此項核減，
    法院得以職權為之，亦得由債務人訴請法院核減。查原告訴
    之聲明第一項後段請求違約金部分，固核與兩造間分期付款
    約定書第6 條約定相符（見本院卷第14、16頁），但本院審
    酌原告因被告遲延清償所受積極損害、所失利益，通常為該
    借款再轉借他人後之利息收入或轉作他項投資之收益，且本
    件原告請求之利息利率已達法定利率之上限，爰考量近年來
    國內外貨幣市場利率均已大幅調降等情事，將原告請求違約
    金各酌減至1 元，以求公允。
五、綜上所述，原告依分期付款買賣契約及債權讓與之法律關係
    ，請求㈠被告應給付4,642 元（計算式：4,641 ＋1 ＝4,
    642 ），及如附表一所示之利息。㈡被告應給付18,941元（
    計算式：18,940＋1 ＝18,941），及如附表二所示之利息，
    為有理由，應予准許，逾此範圍之請求，即屬無據，應予駁
    回。
六、本件原告勝訴部分係就民事訴訟法第436條之8適用小額訴訟
    程式所為被告敗訴之判決，依同法第436條之20規定，應依
    職權宣告假執行。
七、訴訟費用負擔之依據：民事訴訟法第79條。
中    華    民    國   110    年    9     月    16    日
                  岡山簡易庭  法    官  林揚奇
以上正本係照原本作成。
民事訴訟法第436條之24第2項：對於本判決之上訴，非以違背法
令為理由，不得為之。
如對本判決上訴，須於判決送達後20日內向本院提出上訴狀，並
須表明原判決所違背之法令及其具體內容與依訴訟資料可認為原
判決有違背法令之具體事實之上訴理由（須按他造當事人之人數
附繕本）。
中    華    民    國   110    年    9     月    16    日
                              書 記 官  陳麗如
附表一：系爭契約一利息計算表
┌─┬─────┬──────────────┬─────┐
│期│ 應付款項 │          計息期間          │年息      │
│數│          │                            │          │
├─┼─────┼──────────────┼─────┤
│24│4,641元   │自109 年2 月28日起至清償日止│15%       │
├─┼─────┼──────────────┼─────┤
│合│4,641元   │                            │          │
│計│          │                            │          │
└─┴─────┴──────────────┴─────┘
　
附表二：系爭契約二利息計算表
┌─┬─────┬──────────────┬─────┐
│期│ 應付款項 │          計息期間          │年息      │
│數│          │                            │          │
├─┼─────┼──────────────┼─────┤
│23│9,470元   │自109年2月29日起至清償日止  │15%       │
├─┼─────┼──────────────┼─────┤
│24│9,470元   │自109年3月29日起至清償日止  │15%       │
├─┼─────┼──────────────┼─────┤
│合│18,940元  │                            │          │
│計│          │                            │          │
└─┴─────┴──────────────┴─────┘